臺灣屏東地方法院刑事判決　　　　　　　100年度易字第551號
公　訴　人　臺灣屏東地方法院檢察署檢察官
被　　　告　羅康綸
上列被告因竊盜案件，經檢察官提起公訴（100 年度偵字第3697
號），被告於本院準備程序中就被訴事實為有罪之陳述，經本院
合議庭裁定由受命法官獨任進行簡式審判程序，並判決如下：
    主  文
羅康綸犯攜帶兇器、踰越門扇竊盜罪，處有期徒刑柒月。
    事  實
一、羅康綸因缺錢花用，竟意圖為自己不法之所有，基於竊盜之
    犯意，於民國99年12月13日上午11時許至下午3 時許間某時
    之日間，攜帶客觀上可供兇器使用之螺絲起子2 支，前往劉
    蓉諭位於屏東縣枋寮鄉○○路244 之2 號住處外，發覺上址
    房屋裝設之鐵捲門下方留有約40、50公分之縫隙，認有機可
    乘，即以爬行之方式經由該鐵捲門下方縫隙，踰越門扇侵入
    劉蓉諭上開住處內，竊取劉蓉諭所有之如附表所示之物，得
    手後隨即逃離現場，嗣經劉蓉諭報警處理，警方在該住處2
    樓房間內採得檳榔渣1 個，送請內政部警政署刑事警察局鑑
    驗比對後，發現與存檔之羅康綸DNA-STR 型別相符，而循線
    查知上情。
二、案經劉蓉諭訴由屏東縣政府警察局枋寮分局報告臺灣屏東地
    方法院檢察署檢察官偵查起訴，並經本院改依簡式審判程序
    審理。
    理  由
一、按簡式審判程序之證據調查，不受第159 條第1 項之限制，
    刑事訴訟法第273 條之2 定有明文，是依上開規定，於行簡
    式審判程序之案件，被告以外之人於審判外之陳述，除有其
    他不得作為證據之法定事由外，應認具有證據能力。查本案
    如下引用被告以外之人於審判外之陳述，因本案採行簡式審
    判程序，復無其他不得作為證據之法定事由，揆諸首揭說明
    ，應認均具有證據能力，合先敘明。
二、前揭事實，業據被告羅康綸於偵查、本院準備程序及審理時
    坦承不諱（參見偵查卷第13頁，本院卷第51頁背面、第53頁
    背面、第54頁背面），核與證人即被害人劉蓉諭證述伊於99
    年12月13日上午11時許出門上班，住處鐵捲門沒有上鎖，只
    關了約三分之二，大約留有40、50公分之縫隙，至當日下午
    3 時許，伊回到住處即發現住處內如附表所示之物品遭竊，
    遂立即報警處理之情大致相符（參見警卷第7 、8 頁，偵查
    卷第12、13頁），又警員於上開竊案發生後，據報前往現場
    勘察，並在被害人上開住處2 樓房間內採得檳榔渣1 個，經
    送鑑驗後，證實與檔存之被告DNA-STR 型別相符相符乙節，
    有屏東縣政府警察局100 年2 月23日屏警鑑字第1000009109
    號函檢附之內政部警政署刑事警察局100 年2 月17日刑醫字
    第1000002591號鑑定書及刑事案件證物採驗紀錄表各1 份在
    卷可佐（附於警卷第19至21頁）；此外，並有被害人上開住
    處遭竊現場照片共17張在卷可稽（附於警卷第22至25頁）。
    綜上各情，足認被告上開自白確與事實相符，堪信為真實，
    其犯行事證明確，堪予認定，應依法論科。
三、至公訴意旨雖認被告本案尚竊取被害人劉蓉諭所有之電腦主
    機1 臺，而被害人於警詢亦指稱竊嫌竊取伊電腦主機1 臺等
    語（參見警卷第8 頁），惟訊據被告羅康綸堅決否認此部分
    之犯行，並辯稱伊本案並未竊取被害人之電腦主機等語在卷
    （參見本院卷第54頁背面），查本案並未查獲被告持有前開
    電腦主機之事實，公訴意旨前揭認定已屬無據，況被害人復
    於偵查中證述伊電腦主機被搬到和室附近等語（參見偵查卷
    第13頁），此並有被害人住處和室附近之電腦主機照片1 張
    在卷足憑（參見警卷第23頁），堪認屬實，可見起訴書所載
    顯有誤認；此外，復查無其他積極證據足以證明被告有上開
    起訴書所指之竊盜犯行，基於罪疑為輕原則，應認定本案被
    告僅竊取如附表所示之物品，附此敘明。
三、論罪科刑：
(一)按行為後法律有變更者，適用行為時之法律。但行為後之法
    律有利於行為人者，適用最有利於行為人之法律，刑法第2
    條第1 項定有明文。查被告行為後，刑法第321 條第1 項第
    1 款規定，已於100 年1 月26日經總統公布修正，並自公布
    日施行。修正前刑法第321 條第1 項第1 款係規定：「於夜
    間侵入住宅或有人居住之建築物、船艦或隱匿其內而犯之者
    。」、「處6 月以上、5 年以下有期徒刑」；修正後則規定
    為「侵入住宅或有人居住之建築物、船艦或隱匿其內而犯之
    者。」、「處6 月以上、5 年以下有期徒刑，得併科新臺幣
    10萬元以下罰金」，經比較結果，修正後已不論日間或夜間
    侵入住宅竊盜，均加重處罰，顯較修正前之僅限於夜間侵入
    住宅竊盜始加重處罰，已放寬其加重處罰條件，且其法定刑
    度，亦從原未有得併科罰金，提高為得併科罰金，足見修正
    後之規定不利於被告（亦即如依修正後之規定，被告上開事
    實欄所示犯行，應併論以修正後刑法第321 條第1 項第1 款
    之加重竊盜），是本案被告羅康綸所犯，應依刑法第2 條第
    1 項前段規定，適用修正前刑法第321 條第1 項第2 、3 款
    之規定。起訴書雖認本案若適用舊法規定，被告本案所為應
    論以刑法第306 條第1 項之侵入住宅罪及刑法第321 條第1
    項第2 款、第3 款之加重竊盜罪，並就上開2 罪分論併罰，
    認適用修正後刑法第321 條規定較有利於被告；然按毀越門
    扇而入室行竊，其越入行為即屬侵入住宅，已結合於所犯加
    重竊盜之罪質中，無更行構成侵入住宅罪之理，最高法院27
    年上字第1887號判例意旨供參。從而，本案被告既已犯踰越
    門扇竊盜罪，自無庸復論以刑法第306 條之侵入住宅罪，是
    起訴書認本案應適用修正後刑法第321 條規定較有利於被告
    ，容有誤會，附此敘明。
(二)按刑法第321 條第1 項第2 款所謂毀越門扇，係指毀損或超
    越及踰越門扇而言，與用鑰匙開鎖或撬開門鎖啟門入室者不
    同，最高法院22年上字第454 號判例及69年度台上字第2415
    號判決意旨參照。查被告本案竊盜犯行，係自被害人住處鐵
    捲門下方縫隙侵入其住處內所為之情，業經被告供承明確，
    再者，被害人亦證述伊出門時住處鐵捲門沒有上鎖，只關了
    約三分之二，大約留有40、50公分之縫隙等語，業如上述，
    則被告所供上情尚非無稽，應堪採信，是被告所為應該當刑
    法第321 條第1 項第2 款之踰越門扇竊盜罪，起訴書誤認被
    告係犯刑法第321 條第1 項第2 款踰越安全設備之加重竊盜
    罪，核屬疏誤，應予敘明更正。
(三)按刑法第321條第1項第3 款之攜帶兇器竊盜罪，係以行為人
    攜帶兇器竊盜為其加重條件，此所謂兇器，其種類並無限制
    ，凡客觀上足對人之生命、身體、安全構成威脅，具有危險
    性之兇器均屬之，且祇須行竊時攜帶此種具有危險性之兇器
    為已足，並不以攜帶之初有行兇之意圖為必要，最高法院79
    年度台上字第5253號判例可資參照，查被告為前開竊盜犯行
    所使用之螺絲起子2 支，雖未扣案，然依被告所自承用於本
    案竊盜犯行而遺留現場之螺絲起子2 支照片以觀（參見警卷
    第25頁），其前端部分應均係屬質地堅硬之金屬，足見如被
    告持以行兇，依一般社會通念，足以對人之生命、身體、安
    全構成威脅，具有危險性，揆諸前揭判例意旨，自均屬兇器
    無訛。
(四)核被告所為，係犯修正前刑法第321條第1項第2、3款之踰越
    門扇、攜帶兇器竊盜罪。爰審酌被告正值壯年，不思循正當
    途徑獲取財物，因貪圖小利，竟攜帶兇器、踰越門扇行竊，
    對他人財產、居住、身體安全法益造成危害，所為顯屬非當
    ，惟念及其於犯後始終坦承犯行，犯後態度良好，並考量被
    告犯罪所得財物非少之犯罪實害程度，暨其犯罪之動機、目
    的、智識程度及生活狀況等一切情狀，量處如主文所示之刑
    ，以資儆懲。
(五)另被告供本案犯罪所用之螺絲起子2 支，並未扣案，又無證
    據證明尚未滅失，為免將來執行困難，爰不予宣告沒收，併
    此敘明。
據上論斷，應依刑事訴訟法第273 條之1 第1 項、第299條第1項
前段，刑法第2 條第1 項前段、100 年1 月26日修正公布前刑法
第321 條第1 項第2 款、第3 款，判決如主文。
本案經檢察官陳立興到庭執行職務。
中    華    民    國   100    年    7     月    29    日
                  刑事第五庭  法  官  謝濰仲
以上正本證明與原本無異。
如不服本判決應於收受判決後10日內向本院提出上訴書狀，並應
敘述具體理由；其未敘述上訴理由者，應於上訴期間屆滿後20日
內向本院補提理由書（均須按他造當事人之人數附繕本）「切勿
逕送上級法院」。
中    華    民    國   100    年    7     月    29    日
                              書記官  溫訓暖
附錄本案論罪科刑法條全文：
修正前刑法第321條第1項第2、3款
犯竊盜罪而有下列情形之一者，處6 月以上、5 年以下有期徒刑
，得併科新臺幣10萬元以下罰金：
一、侵入住宅或有人居住之建築物、船艦或隱匿其內而犯之者。
二、毀越門扇、牆垣或其他安全設備而犯之者。
三、攜帶兇器而犯之者。
附表：
┌──┬────┬───────┬────────┐
│編號│遭竊物品│數量、重量    │價值（新臺幣）  │
├──┼────┼───────┼────────┤
│ 1  │黃金項鍊│2 條（約1 兩重│4萬6,500元      │
│    │        │）            │                │
├──┼────┼───────┼────────┤
│ 2  │黃金錐子│約1兩半重     │6萬9,750元      │
├──┼────┼───────┼────────┤
│ 3  │紅寶石鑲│1只           │12萬元          │
│    │鑽戒子  │              │                │
├──┼────┼───────┼────────┤
│ 4  │珍珠項鍊│1條           │1萬元           │
├──┼────┼───────┼────────┤
│ 5  │戒子    │3只（約3錢重）│1萬3,950元      │
├──┼────┴───────┴────────┤
│ 6  │現金1萬元                                 │
├──┼────┬───────┬────────┤
│ 7  │嬰兒黃金│2套（約3錢重）│1萬3,950元      │
├──┼────┼───────┼────────┤
│ 8  │18K 金橘│1只           │3,000元         │
│    │子型飾品│              │                │
├──┼────┼───────┼────────┤
│ 9  │蘭花型胸│3只           │1萬元           │
│    │針      │              │                │
├──┼────┼───────┼────────┤
│ 10 │監視主機│1臺           │9,000元         │
└──┴────┴───────┴────────┘